ACORDAO-COMPLETO-2537550

ACÓRDÃO DE RELAÇÃO

ACÓRDÃO DE RELAÇÃO 5711/2022 ATA 33/2022 - SEGUNDA CÂMARA

Acórdão 5711/2022-TCU-Segunda Câmara
	VISTOS e relacionados estes autos de ato de concessão de aposentadoria emitido pelo Ministério da Saúde em favor de Sebastiao Rogerio de Araujo Ferreira, submetido a este Tribunal para fins de apreciação e registro;
	Considerando que a Secretaria de Fiscalização de Integridade de Atos e Pagamentos de Pessoal e de Benefícios Sociais (Sefip) e o Ministério Público junto ao TCU identificaram como irregularidade o pagamento de rubricas decorrentes de planos econômicos amparadas em decisão judicial proferida na Reclamação Trabalhista 0158800.85.1991.5.19.0003, que tramitou na 3ª Vara do Trabalho de Maceió - AL;
	Considerando que os efeitos da referida Reclamação Trabalhista já foram discutidos neste Tribunal por ocasião da apreciação de pedido de reexame interposto contra o Acórdão 7316/2016-TCU-Primeira Câmara, tendo-se concluído que o STF, ao deliberar sobre a Reclamação Constitucional 24.862/AL, declarou:
"a incompetência da Justiça do Trabalho para processar e julgar os pedidos incidentes à Reclamação Trabalhista 0158800.85.1991.5.19.0003 fundados na atuação do Poder Público para adequar o cálculo de vantagem originada no período celetista à superveniente edição do regime estatutário e às sucessivas leis de reestruturação de carreira e reajuste remuneratório, devendo a questão ser remetida à Justiça Comum Federal".
	Considerando que, na oportunidade, o voto condutor do Acórdão 8849/2019-TCU-Primeira Câmara (relator o Ministro Walton Alencar Rodrigues) assinalou que aquela Reclamação Constitucional transitou em julgado em 29/4/2019, não havendo óbices para que a unidade de origem refizesse "os cálculos relativos à absorção das parcelas em razão das novas estruturas remuneratórias";
	Considerando que outros atos de aposentadoria em que também eram pagas rubricas judiciais com espeque naquela mesma RT 0158800.85.1991.5.19.0003 já foram julgados ilegais por esta Corte, a exemplo dos Acórdão 1016/2022-TCU-Primeira Câmara (relator o Ministro-Substituto Augusto Sherman Cavalcanti) e 5258/2018 - 1ª Câmara (relator o Ministro Vital do Rêgo) ;
	Considerando, finalmente, os pareceres da Sefip e do Ministério Público junto a este Tribunal, pela ilegalidade do ato em referência, em face da irregularidade apontada nos autos, envolvendo questão jurídica de solução já compendiada em enunciados da Súmula da Jurisprudência do TCU;
	Considerando que este Tribunal, por meio do Acórdão 1414/2021-TCU-Plenário (Rel. Min. Walton Alencar Rodrigues) , fixou entendimento no sentido da possibilidade de apreciação de ato sujeito a registro mediante relação, na forma do art. 143, inciso II, do Regimento Interno do TCU, nas hipóteses em que a ilegalidade do ato decorra exclusivamente de questão jurídica de solução já pacificada na jurisprudência desta Corte de Contas;
	Considerando que o ato ora examinado deu entrada nesta Corte há menos de cinco anos, estando, assim, de acordo com a tese fixada pelo Supremo Tribunal Federal, no julgamento do RE 636.553/RS, da relatoria do E. Ministro Gilmar Mendes (de 19/2/2020, Plenário, Ata 75/2020, DJE nº 129) ;
	Considerando os pareceres convergentes da Secretaria de Fiscalização de Integridade de Atos e Pagamentos de Pessoal e de Benefícios Sociais (Sefip) e do Ministério Público de Contas;
	Considerando a presunção de boa-fé do interessado;
	Os Ministros do Tribunal de Contas da União ACORDAM, por unanimidade, com fundamento no art. 71, incisos III e IX, da Constituição Federal de 1988, c/c os arts. 1º, inciso V, 39, inciso II, e 45, caput, da Lei 8.443/1992, e ainda com os arts. 143, inciso II, parte final, 260, § 1º, e 262, caput e § 2º, do Regimento Interno/TCU, bem assim com as Súmulas/TCU 276 e 279, em: considerar ilegal e recusar registro ao ato de concessão de aposentadoria emitido em favor de Sebastiao Rogerio de Araujo Ferreira; dispensar a devolução dos valores indevidamente recebidos até a data da ciência pela unidade de origem, do presente acórdão, com base no Enunciado 106 da Súmula da Jurisprudência do TCU; fazer as determinações especificadas no subitem 1.7 a seguir.
1. Processo TC-Processo 006.686/2022-2 (APOSENTADORIA) 
	1.1. Interessado: Sebastiao Rogerio de Araujo Ferreira (XXX.540.394-XX) .
	1.2. Órgão/Entidade: Ministério da Saúde.
	1.3. Relator: Ministro Augusto Nardes.
	1.4. Representante do Ministério Público: Procurador Rodrigo Medeiros de Lima.
	1.5. Unidade Técnica: Secretaria de Fiscalização de Integridade de Atos e Pagamentos de Pessoal e de Benefícios Sociais (Sefip) .
	1.6. Representação legal: não há.
	1.7. Determinar ao Ministério da Saúde que:
	1.7.1. faça cessar os pagamentos decorrentes do ato impugnado, comunicando ao TCU, no prazo de 15 (quinze) dias, as providências adotadas, nos termos do art. 262, caput, do Regimento Interno do TCU, art. 8º, caput, da Resolução-TCU 206/2007 e art. 19, caput, da Instrução Normativa-TCU 78/2018;
	1.7.2. emita novo ato de aposentadoria, livre da irregularidade apontada, submetendo-o ao TCU, no prazo de 30 (trinta) dias, consoante os arts. 262, § 2º, do Regimento Interno do TCU e 19, § 3º, da Instrução Normativa TCU 78/2018;
	1.7.3. comunique ao interessado o teor desta decisão, alertando-o de que o efeito suspensivo proveniente da interposição de eventual recurso não o exime da devolução dos valores percebidos indevidamente após a respectiva notificação, caso o recurso não seja provido;
	1.7.4. no prazo de 30 (trinta) dias, contados da ciência desta decisão, envie a este Tribunal documentos comprobatórios de que o interessado está ciente da presente deliberação;
1.8. dar ciência desta deliberação ao interessado e ao órgão de origem.

Segunda Câmara

Ministério da Saúde.

Sebastiao Rogerio de Araujo Ferreira (XXX.540.394-XX).

AUGUSTO NARDES

não há.

Procurador Rodrigo Medeiros de Lima.

APOSENTADORIA (APOS)

Secretaria de Fiscalização de Integridade de Atos e Pagamentos de Pessoal e de Benefícios Sociais (Sefip).